臺灣基隆地方法院刑事判決　　　　　　　　　　　　　　　九十年度重訴字第六號
　　檢　察　官　臺灣基隆地方法院檢察署檢察官
　　被　　　告　丙○○
　　選任辯護人　羅聖乾
右列被告因違反毒品危害防制條例案件，經檢察官提起公訴( 九十年度偵字第二五六
一號 )，本院判決如左：
    主      文
丙○○共同運輸第一級毒品未遂，處有期徒刑拾年，褫奪公權伍年。
扣案之第一級毒品海洛因參大包（淨重一九八七．二三公克）沒收銷燬；茶葉罐參個
、茶葉壹包均沒收。
    事      實
一、丙○○前因重利案件，經台灣台北地方法院判處有期徒刑三月，於民國（下同）
    八十五年五月二十八日易科罰金執行完畢（不構成累犯）。因積欠自稱「甲○○
    」之人金錢債務新台幣（下同）四萬元無力償還，經「甲○○」表示可介紹工作
    償債，而認識綽號「董仔」及「龜餅」等不詳姓名、年籍之成年男子，並約定由
    丙○○依渠等指示將第一級毒品海洛因運往指定之地點，惟尚未約定本次運輸之
    報酬。旋丙○○於九十年六月十七日凌晨二時許接獲「龜餅」以行動電話聯繫交
    付毒品事宜，「龜餅」並於同日凌晨三時許在基隆市○○區○○街三０六號十樓
    丙○○住處樓下，將第一級毒品海洛因三大包（淨重一九八七．二三公克）交付
    予丙○○，囑丙○○於接獲「董仔」指示後，再送至指定地點交貨。嗣丙○○於
    同日上午九時許，在未接獲「董仔」指示送達地點前，因欲自行外出，即將前開
    海洛因置入茶葉罐中，並以茶葉鋪放於海洛因之上作為偽裝，於攜帶前開置放於
    茶葉罐內之海洛因出門時，在上址一樓電梯口為警當場查獲，並由丙○○主動供
    出其藏放於上址住處房間內電腦主機置物盒之海洛因一小包（淨重０．二四公克
    ），共計當場扣得海洛因三大包（淨重一九八七．二三公克），及其所有供運輸
    毒品海洛因用之茶葉罐三個，茶葉一包，另扣得其所有與本案無關之海洛因一小
    包（淨重０．二四公克）、（以下公訴人漏未記載）新台幣十四萬六千元、人民
    幣三百零八元二角。
二、案經台北市政府警察局中正一分局移送臺灣基隆地方法院檢察署檢察官偵查起訴
    。
    理      由
一、訊據被告丙○○矢口否認有運送毒品海洛因之情事，辯稱：「警訊及檢察官第一
    次偵訊中所言不實，根本「龜餅」這個人，「甲○○」及「董仔」在澳門與此事
    無關．．．警方扣到的毒品海洛因是「丁○○」借伊的住處進行分裝，當天丁○○分裝後先在凌晨四時許攜帶部分海洛因離開，因為伊早上要外出打電腦，所以
    才將丁○○帶來的毒品放在茶葉罐內．．．」云云。經查：
（一）依被告於查獲當時（九十年六月十七日）之警訊供陳：「我是專門幫人運送毒
      品，今天要去親戚家玩電腦，怕委託我送毒品之人臨時要我送毒品，所以將毒
      品放在茶葉罐內上面覆蓋茶葉偽裝成茶葉帶在身上，．．．我主動將藏放在住
      處電腦主機內之海洛因交給警方，（查扣之毒品海洛因）是綽號龜餅於九十年
      六月十七日凌晨三點多拿到我住所樓下交給我．．．我大約是從九十年五月中
      旬開始為人運送毒品，每次運送代價二萬元，．．．因我欠甲○○四萬元無法
      清償，甲○○主動介紹我工作，於九十年三月十五日甲○○招待我到大陸珠海
      旅遊，並介紹綽號董仔讓我認識，．．．九十年六月十七日我與龜餅聯絡，約
      凌晨三點他拿三大包海洛因給我，我拿到並裝好放入茶葉罐內，董仔尚未連絡
      我，我因要出門，在電梯口即為警查獲．．．」等語、於同日檢察官覆訊時陳
      稱：「海洛因是綽號龜餅的男子在今天凌晨三點多在我住處樓下交給我的，他
      是先打手機給我，再拿（毒品）過來給我，至於海洛因的用途還要等上面「董
      仔」做進一步的指示才知道，．．．他們給我一萬多元的酬勞，．．．（除了
      董仔及龜餅外）還有綽號「大雄」的甲○○，我只跟他們三人有接觸，至於有
      沒有其他人我不清楚，因為欠甲○○四萬元，又無收入來源可以清償，甲○○
      介紹董仔給我認識說有工作給我做，因為需要錢，所以繼續幫他們送海洛因，
      我只是單純幫他們送毒品而已，今天出門只是想到親戚家打電腦，怕臨時有人
      打電話給我叫我將毒品送到指定的地點，所以才會持毒品帶在身上．．．」等
      語，核與九十年六月十七日本院值班法官為羈押之訊問時供陳：「．．．之前
      （運送毒品）有收取一萬多元代價，今天還沒有收到錢，不過應該是一萬多元
      左右，警訊及偵查中所說的話都實在．．．」等語均為一致之供陳；又依卷附
      台北市政府警察局中正第一分局查訪紀錄表上記載之「．．．經士林地檢署主
      任檢察官指揮，多日佈線查訪，於九十年六月十七日九時在該址大樓電梯口發
      現一名男子形跡可疑，經警上前表明身分實施盤查，該男子即為綽號俊男（本
      名丙○○），除由曾嫌主動提示其隨身手提三罐茶葉，內藏放毒品海洛因外，
      更主動帶同警方至其十樓住所自行取出藏放房間電腦主機置物盒之海洛因一小
      包。經訊據曾嫌坦承施用毒品，供稱所查扣毒品係綽號董仔委託其代為運送．
      ．．」等情相符，復有自其身上扣得之海洛因淨重一九八七．二三公克（包裝
      重四九．六六公克）及裝海洛因之茶葉罐三個、作為掩飾海洛因之茶葉一包扣
      案可佐；而扣案之海洛因經送法務部調查局以化學呈色法及氣相層析質譜儀分
      析法鑑定結果，亦確定「含第一級毒品海洛因成分，純度七五．三六％，純質
      淨重一四九七．五八公克，除含有海洛因毒品成分外，另摻有葡萄糖等非毒品
      成分」等情，有該局出具之鑑定通知書及調科壹字第０九一００一四八六００
      號函被在卷可佐，核與被告前開自白相符，堪以採信。又被告丙○○係單純聽
      從「甲○○」、「龜餅」、「董仔」之指示，將毒品海洛因送往指定之處所，
      並無其參與「甲○○」等人就毒品海洛因交易價格之高低或進貨數量等買賣行
      為，自屬單純之運輸毒品行為；而被告明知其持有之貨物為毒品海洛因，仍以
      自己所有之茶葉罐及茶葉裝填海洛因以便掩人耳目，並於偽裝毒品完成後將海
      洛因攜出住處，以備臨時接獲「董仔」指示時，可以立即將毒品送達指定處所
      ，是已非單純持有毒品海洛因行為可擬，自堪以認定被告確有運輸海洛因之犯
      行無訛。
（二）至被告辯稱：其為警查獲時有被逼供，制作警訊筆錄時因施用毒品而思慮不清
      ，扣案之海洛因是丁○○借伊住處分裝而遺留在其住處，曾經和丁○○吵架過
      云云。惟查：
  １．被告自九十年六月十七日為警查獲時起迄至本院九十年七月二十六日調查時，
      始提出「遭警方刑求云云」之抗辯，期間多次偵查訊問均未提出此項抗辯，而
      被告於本院九十年十二月十三日調查時又供陳「其在警訊時並未遭到刑求逼供
      」等情，復於九十一年四月三日審理時再次提出刑求之抗辯，惟亦陳稱「警訊
      時未被打只有逼供」云云，顯然被告就是否遭到刑求一事反覆其詞，其真實性
      如何已值懷疑；而被告於九十年六月十七日查獲當時，分別於檢察官覆訊及本
      院為羈押與否之訊問時均自由為一致之陳述，經本院調閱被告警訊時之錄影帶
      內容，亦查無被告遭不當刑求取供或其有精神萎頓之事證，有本院九十一年一
      月十八日之刑事勘驗筆錄在卷可證。按被告之自白，倘非出於強暴、脅迫、利
      誘、詐欺、違法羈押或其他不正之方法取得者，仍具證據能力，僅不得作為有
      罪判決之唯一證據，而應調查其他必要之補強證據，以察其是否與事實相符，
      苟經補強證據足以證明自白之真實性，自得採為證據，本件被告在警局之自白
      筆錄，係合於任意性法則所取得，且依被告當日於檢察官覆訊及本院訊問時均
      為一致之供陳，已足證明被告自白犯罪事實具有相當程度之真實性，是其所為
      刑求之抗辯，並無具體事證，自非可採。
  ２、又據證人丁○○於本院九十年九月二十六日調查時結證稱：「九十年六月有去
      碇內街找過被告，因為被告要去大陸娶太太所以向我借錢，我是拿新台幣十四
      萬五千元現金借給他，是在凌晨四、五點時去他家，停留約半個小時就離開被
      告家，沒有拿毒品給被告．．．」等語，核與被告丙○○於九十年六月十七日
      查獲當時於警訊中自白：「．．身體攜帶現金十四萬六千元是我向朋友借用，
      要繳互助會．．．」等語、九十年六月三十日檢察官訊問時供陳：「丁○○擁
   有新台幣．．．」等語及於本院九十年十二月十三日調查時供陳：「去過大陸
      三次，．．．第一、二次卻只待了幾天，第三次去大陸是去辦簽證及結婚的事
      」等語觀之，被告均自承警方於九十年六月十七日於其身上扣得之新台幣十四
      萬六千元是向「朋友」「丁○○」所「借用」等情；經本院向內政部入出境管
      理局函調被告丙○○九十年間之入出境資料結果，被告確於九十年間有出境三
      次之紀錄，有該局九十年十一月二十九日出具之九十境信昌字第０八０九七０
      號函附之出入境紀錄表一份在卷可考，是被告前開於本院中自白其出境三次到
      大陸，第三次是去辦理結婚事宜等情，亦與證人丁○○前開證述內容相吻合；
      再佐以被告於九十年六月十七日為警查獲後即因本案羈押於台灣基隆看守所中
      迄今，證人丁○○當無從知悉被告於偵查及本院調查時係如何供陳扣案之十四
      萬六千元台幣之由來，惟證人丁○○於第一次到院所為之證述，即與被告前開
      就十四萬六千元台幣部分所為之陳述相符，顯然證人丁○○前開證稱於九十年
      六月十七日凌晨確有至被告碇內街住處，並出借十四萬五千元（另查扣之一千
      元應為被告自己所有之現金）予被告作為娶妻費用之情，與事實相符，可以採
      信。
  ３、再查，被告於八十七年六月十七日警方初訊、檢察官覆訊、本院值班法官為羈
      押之訊問時，三次訊問過程中均自陳扣案海洛因係「龜餅」而交付，而未曾提
      及「丁○○」之名，迄至檢察官於九十年六月二十日偵查時始翻異前供，辯稱
      海洛因是丁○○交付云云。惟據證人乙○○即承辦本案之員警於九十年八月二
      十一日到院證稱：「當天接獲線報丙○○進了大量的毒品，晚上十一點多就去
      他住處的樓下電梯埋伏等候，一直等到早上九點多，不確定這段埋伏期間有無
      人進出，後來在樓下電梯口查獲被告，身上有茶葉罐，上層放茶葉，毒品放在
      下層，當時被告沒有說東西是丁○○的，被告是說他幫人運送毒品，並沒有看
      到丁○○、在被告住處及警訊中都沒有提到丁○○這個人．．．」等語、及證
      人陳鴻傑亦為承辦本案之員警於九十年九月二十六日到院證稱：「接獲民眾密
      報，才到被告住處馬路前後附近埋伏，從當天凌晨一點多至早上八點多都在那
      裡埋伏，．．．因為只有車子進進出出，並沒有密報人所講的特徵，所以白天
      就將（埋伏）範圍縮小，到被告住處樓下一樓空屋內等候，到了八點多被告出
      門並拿著茶葉罐，就前去攔阻並盤查．．．當時被告沒有提到丁○○這個人，
      我記得他說毒品是一位從台灣過去大陸綽號「龜餅」等人交給他的」等語，顯
      然除被告之辯詞外，並無其他佐證得以證明扣案之海洛因係證人丁○○所交付
      之事實。按販實或運送毒品均為重大犯罪行為，一般毒販為掩飾此類犯罪，多
      採取隱匿迂迥之方式進行交易，被告既自承與證人丁○○並無特殊之交誼，為
      何丁○○甘冒遭人檢舉之風險而在被告丙○○面前分裝海洛因並以電話接洽販
      賣毒品之事宜，並在離開被告住處時遺留數量龐大、市價昂貴的毒品海洛因於
      被告住處而未交待一語；又若證人丁○○與被告確於數日前有過爭執，證人丁○○又為何會出借十四萬五千元予被告，顯然被告前開所辯因與丁○○有嫌隙
      致其故意遺留毒品云云，均與常情不符，無足憑採。至於證人乙○○、陳鴻傑
      於埋伏期間無法確定證人丁○○是否曾出入一節，依員警當時（九十年六月十
      六日晚間十時起至同年月十七日上午九時許）監視之對象係被告丙○○，在長
      達近十二小時的監視觀察下，重心均置放在被告丙○○的進出情形，對於其他
      進出之人員難免有所疏漏而未予注意或加以記憶，自難以證人乙○○及陳鴻傑
      未曾留意證人丁○○是否曾進出一事，而遽為推翻證人乙○○、陳鴻傑之前述
      證言之真實性，附此說明。
（三）又查，被告於九十年六月十七日查獲本案之前並無任何毒品之前科記錄，有台
      灣高等法院全國前案紀錄表在卷可參，其於本院及偵查中均自承僅施用過毒品
      海洛因一次而已，而依被告當日攜帶毒品海洛因外出遭警方查獲之際，海洛因
      三大包係裝置在茶葉罐中，並未分裝成小包，顯然其收受毒品海洛因之初，即
      未經分裝成小包以便販售圖利，是其於查獲當日於警訊、偵查及本院訊問時供
      陳：「怕外出時接獲運送毒品之指示，所以將毒品海洛因裝在茶葉罐內便於攜
      帶」等情，堪信為真，其嗣後翻異前供，顯係卸責之詞，不足採信。其事證明
      確，犯行堪以認定，應依法論科。
二、按海洛因係毒品危害防制條例公告之第一級毒品；而所謂運輸，係指單純運輸並
    無他項目的而言。本件被告丙○○單純聽從「龜餅」等人指示而運送毒品至指定
    處所，核其所為係犯毒品危害防制條例第四條第五項、第一項之運輸第一級毒品
    未遂罪。被告與「龜餅」、「董仔」間有犯意之聯絡，行為之分擔，均為共同正
    犯。其已著手於犯罪行為之實行，因為警查獲而未遂，為未遂犯，依刑法第二十
    六條前段規定減輕其刑，而被告所犯本罪之法定刑為死刑、無期徒刑，依刑法第
    六十四條第二項及第六十五條第二項之規定，死刑之減輕者，為無期徒刑或十五
    年以下十二年以上有期徒刑；無期徒刑減輕者，為七年以上有期徒刑。公訴人漏
    未斟酌被告丙○○僅係單純運送之事實，認為被告係與龜餅等人共犯同法第四條
    第一項之販賣第一級毒品罪，尚有未洽，惟其基本社會事實同一，本院自應予以
    審理，並變更起訴法條。被告持有毒品海洛因復加以運輸，其持有海洛因之低度
    行為為高度之運輸行為而吸收，不另論罪。爰審酌被告犯罪之動機係為獲取運送
    毒品之報酬、惟其以運送毒品之手段賺取生活之資、對社會治安及人民健康所生
    危害程度鉅大、其犯後猶飾詞狡辯之態度等一切情狀，量處如主文所示之刑，並
    依其犯罪型態，有宣告褫奪公權之必要，爰宣告褫奪公權五年。扣案海洛因三大
    包（淨重一九八七．二三公克，包裝重四九．六六公克）為毒品危害防制條例第
    二條第一項第一款公告之第一級毒品，應依同法第十八條第一項之規定沒數並銷
    燬之；茶葉罐三個、茶葉一包為被告所有，供本件運輸毒品所用之物，依刑法第
    三十八條第一項第二款規定宣告沒收；至於新台幣十四萬六千元、人民幣三百零
    八元二角，雖為被告所有，惟與本案被告犯罪無涉，不得宣告沒收；另扣得之第
    一級毒品海洛因一小包（淨重０．二四公克），為被告所有供施用之第一級毒品
    ，與本案運輸毒品行為無關，應由檢察官就被告另涉施用毒品之案件內，依法沒
    收銷燬之，附此敘明。
三、公訴人意旨另以：被告丙○○與「甲○○」、「董仔」、「龜餅」共同基於販賣
    第一級毒品海洛因牟利之犯意連絡、行為分擔，由丙○○依渠等指示將第一級毒
    品海洛因運往指定之地點，並收取販賣毒品所得贓款。渠等謀議既定，丙○○基
    於概括犯意，先於九十年五月間某日，依「甲○○」指示，與一姓名年籍不詳之
    男子，將數量不詳之海洛因送往台北市內湖區某不詳地點，交付給一年籍、姓名
    不詳之男子，後於同年六月間某日，「龜餅」將三大包海洛因送至丙○○位在基
    隆市○○街三０六號十樓住處樓下，並由「董仔」以電話指示丙○○，將毒品送
    往台北市○○區○○路附近交給一姓名、年籍不詳之人，且於翌日又依「董仔」
    之指示，前往台北市○○區○○路某漫畫店，向不詳姓名之人拿取販賣毒品所得
    三百萬元交付給「龜餅」，以獲取數萬元不等之代價，因認被告涉犯毒品危害防
    制條例第四條第一項之共同販賣毒品罪嫌。按被告之自白，不得作為有罪判決之
    唯一證據，仍應調查其他必要之證據，以察其是否與事實相符；又犯罪事實應依
    證據認定之，無證據不得推定其犯罪事實；又不能證明被告犯罪者，應諭知無罪
    之判決，刑事訴訟法第一百五十六條第二項、第一百五十四條、第三百零一條第
    一項分別定有明文。本件公訴人認被告涉犯前開共同販賣毒品之罪，無非以被告
    之自白為其唯一論據。惟被告雖經自白，仍應調查其他必要之證據，以察其與事
    實是否相符，苟無法證明其與事實相符，根本即失其證據之證明力，不得採為判
    斷事實之根據（最高法院四十六年台上字第八０九號判例參照）。訊據被告堅決
    否認有販賣毒品之犯行，辯稱：當時因為施用毒品所以胡亂陳述，當時人在大陸
    跟本沒有運送（販賣）毒品等語。經本院向內政部入出境管理局函調被告丙○○
    九十年間之入出境資料結果，被告確實分別於九十年三月十五日至同年月二十日
    、九十年三月二十三日至同年月二十五日、九十年五月二十九日至同年六月七日
    共有出入境三次之紀錄，有該局九十年十一月二十九日出具之九十境信昌字第０
    八０九七０號函附之出入境紀錄表一份在卷可考，顯然其辯稱於九十年五月下旬
    及九十年六月初均出境不在國內等語，應堪採信。故本件除被告於九十年六月十
    七日於警訊、偵查及本院訊問時自白其於九十年五月下旬、九十年六月初有運送
    （販賣）毒品之陳述外，並無其他任何證據足以證明被告有公訴人所指曾共同販
    賣毒品之犯行，惟公訴意旨認此部分與前揭論罪科刑之部分（公訴人起訴事實為
    共同販賣海洛因，本院審理結果變更起訴法條為運輸毒品罪）有連續犯之裁判上
    一罪關係，爰不另為無罪之諭知。
據上論斷，應依刑事訴訟法第二百九十九條第一項前段、第三百條，毒品危害防制條
例第四條第五項、第一項、第十八條第一項，刑法第十一條前段、第二十八條、第二
十六條前段、第三十七條第二項、第三十八條第一項第二款，判決如主文。
本案經檢察官吳佳齡到庭執行職務。
中      華      民      國      九十一      年      四    月    十七    日
                                  臺灣基隆地方法院刑事第三庭
                                        法  官    林  火  炎
                                        法  官    齊      潔
                                        法  官    何  怡  
右正本證明與原本無異。
對於本件判決如有不服，應於收受送達後十日內，向本院提出上訴狀，上訴於臺灣高
等法院，並按他造當事人之人數附具繕本。
                                        書記官    湯  惠  芳
中      華      民      國      九十一      年      四    月    十九    日
附錄論罪法條
毒品危害防制條例第四條第五項、第一項：
一、製造、運輸、販賣第一級毒品者，處死刑或無期徒刑；處無期徒刑者，得併科新
    臺幣一千萬元以下罰金。
五、前四項之未遂犯罰之。
毒品危害防制條例第十八條第一項：
一、查獲之毒品及專供製造或施用毒品之器具，不問屬於犯人與否，均沒收銷燬之。
    但合於醫藥或研究之用者，得不予銷燬。
